【裁判字號】    97,訴,439
【裁判日期】    970807
【裁判案由】    侵權行為損害賠償
【裁判全文】
臺灣士林地方法院民事判決               97年度訴字第439號
原      告  戊○○
被      告  庚○○
            乙○○
            丁○○
            甲○○
            己○○
            臺北縣私立淡江高級中學
兼法定代理  丙○○
人
共      同
訴訟代理人  林永頌律師
            張譽尹律師
            黃韋齊律師
上列當事人間侵權行為損害賠償事件，本院於97年7 月17日言詞
辯論終結，判決如下：
    主  文
原告之訴駁回。
訴訟費用新台幣萬陸仟陸佰肆拾元由原告負擔。
    事  實  及  理  由
一、原告主張：(一)伊原為被告台北縣私立淡江高級中學（下稱被
    告淡江高中）老師，被告淡江高中為達解聘伊之目的，由被
    告丙○○、庚○○、乙○○、丁○○、甲○○、陳冠洲等人
    於民國95年3 月29日公然散佈：「連排油煙機、驅蟑光碟也
    自稱是他發明的…太誇張了」、「郭師課堂中說男生要常做
    才會長命百歲」等足以貶損伊人格之言論於不特定第三人，
    被告陳冠洲並與淡江高中學生虛構事實共同向性評會調查小
    組對伊為不實之指述，已足以毀損伊名譽。(二)被告庚○○於
    96年3 月24日於媒體前公然指稱伊言語低俗，上開不當言論
    直至97年2 月16日仍可於新浪部落格供任何人搜尋瀏覽，造
    成伊教學工作評價受損且傷及伊人格尊嚴。(三)次查被告丙○○、庚○○、丁○○、甲○○、己○○、乙○○明知被告淡
    江高中規定午休不准穿體育服，卻於96年7 月19日教育部中
    部辦公室（下稱中部辦公室），將「伊偷窺學生午休後換衣
    服.. .. 」之不實調查報告陳報於該部，又於同年12月2 日
    及97年1 月24日將上開不實調查報告陳報於法院，已足以貶
    損伊之社會評價。(四)況且，被告丁○○、乙○○、庚○○、
    丙○○分別為被告淡江高中之前後任學務主任及校長，按理
    ，當熟知校規及課表，惟渠等以上開不實言論，貶抑伊於教
    學上之專業成就，造成伊工作評價受損，且精神上受有莫大
    痛苦。被告淡江高中以違法之程序對伊做出不續聘之處分，
    並縱容渠等為侵害伊人格名譽之行為，自應負連帶責任。爰
    依民法第184 條、第188 條、第195 條第1 項、第272 條規
    定請求等語；並聲明：(一)被告丙○○、庚○○、乙○○、丁○○、甲○○、己○○應各給付原告300,000 元。(二)被告庚○○應給付原告800,000 元。(三)被告淡江高中應與第1 項至
    第2 項被告分別連帶給付各項之金額。
二、被告則以：(一)原告原為被告淡江高中老師，然因任教期間多
    次對學生性騷擾，遭被告淡江高中教評會決議不續聘，並經
    主管機關於97年7 月31日函復准予辦理在案。且查「連排油
    煙機、驅蟑光碟也自稱是他發明的…太誇張了」、「郭師課
    堂中說男生要常做才會長命百歲」等語為渠等訪談受害學生
    所得之事實，並非出於捏造。且被告淡江高中之教評會並未
    對外公開，自無散佈不實言論於不特定第三人之可能。(二)被
    告庚○○於受訪時僅表示「他（按指原告）上課會舉一些不
    當的例子，就針對他的行為來做處理，家長會認為這種老師
    不能跟學生接觸，我們壓力也很大」等語，並非如原告所述
    ，且網頁上之資料並未指明為原告，自無侵害原告名譽之虞
    。(三)原告之行為屬可受公評之事項，則被告丙○○、庚○○
    、丁○○、甲○○、己○○於96年7 月19日中辦室引用性平
    會之調查報告，並無不當。至於同年12月6 日 (按原告誤為
    同年月2 日)與97 年1 月24渠等並非訴訟程序之當事人，且
    均未到庭，故無散布貶損原告人格之言論之可能。(四)被告丁○○、乙○○、庚○○、丙○○固擔任被告淡江高中之幹部
    ，惟老師私下調課係屬常事，渠等亦不可能熟記原告之課表
    ，且「原告偷窺學生午休後換衣服.... 」 之事實，既經性
    評會合法調查，渠等自無散布不實事項之行為，被告淡江高
    中自無庸負連帶賠償責任，資為抗辯；並聲明：原告之訴駁
    回。
三、原告主張其原為被告淡江高中之老師，被告淡江高中於96年
    間對原告做出不續聘之處分之事實，為被告所不爭執，並有
    被告淡江高中性別平等教育委員會960315號案調查報告、該
    校處理原告不續聘案資料及教育部准許不續聘之96年7 月31
    日部授教中（二）字第0960514131號函（167 至175 頁、32
    8 至377 頁）在卷可參，應堪認為真實。
四、兩造爭點為：(一)、被告之行為有無侵害原告之名譽？(二)、原
    告請求之各該金額是否合理？並析述之：
    按民事訴訟如係由原告主張權利者，應先由原告負舉證之責
    ，若原告不能舉證，以證實自己主張之事實為真實，則被告
    就其抗辯事實即令不能舉證，或其所舉證據尚有疵累，亦應
    駁回原告之請求（最高法院17年上字第917 號判例參照）。
    查原告主張被告有侵權行為之事實，經質之被告有何民法第
    195 條第1 項侵害人格權之行為？據其當庭陳稱：「一、庚○○在TVBS記者張嘉玲訪問時說我在班上對話很低俗，我是
    在網路的奇摩電子報上看到的。二、鄭在解聘我的會議過程
    中，涉嫌對不實內容主張內容是真實的，並在性評會的調查
    報告上簽名具結，鄭在未查證的情況下，即將調查報告交給
    教育部，就是對外做不實的散布。鄭在第三次教評會會議記
    錄中簽名，該紀錄有敘述我看女學生換衣服等不實事項，經
    過原告主張內容不實，仍執意交付教育部。三、鄭在96 年7
    月19日中部辦公室審議小組會議時，曾到會說明性評會的調
    查內容。」、「姜（指乙○○）（在性評會會議記錄上簽名
    具結。」、「張（指丁○○）如庚○○第二、三點所示。」
    、「甲○○如庚○○第二、三點所示。」、「陳（指己○○
    ）是處理性評會的文書業務，陳不是性評會的委員，但有出
    席96年7 月19日中部辦公室審議小組會議（老師不適任的檢
    討會）。」、「一、姚校長（指丙○○）在第一次到第三次
    教評會曾經出席，姚校長是教評會的調查委員、也是性評會
    的審查委員。二、除了乙○○外，其他被告都是教評會的調
    查委員，乙○○只做過第一、二屆教評會的調查委員，其他
    被告都是一開始就擔任調查委員。三、除了己○○之外，其
    他被告都是性評會的審查委員。」等語，但查原告所指被告
    散布前述不名譽事項之內容，均係由被告淡江高中外聘之賴
    玉芳律師、林久玲老師及該校之柯賜賢老師任調查委員（34
    6 頁反面），經一一調查學生，並製作經學生簽名之教學反
    應調查表及訪談紀錄而得來，業經被告提出教學反應調查表
    及訪談紀錄原本（因原本上有學生簽名，為保護受訪學生，
    故本院閱後發還被告）為證，被告丙○○等人在原告所述之
    相關會議記錄上簽名或是出席、報告，此均為參與會議所必
    經之程序。至被告丙○○等人向中部辦公室提出相關紀錄並
    出席，亦係依教師法之規定，依法行事，難謂有何故意過失
    妨害原告名譽之情事。另原告所提之網頁雖載有：【庚○○
    ：「他（指原告）上課會舉一些不當的例子，就針對他的行
    為來做處理，家長會認為這種老師不能跟學生接觸，我們壓
    力也很大。」等語】（465 頁），但未具體指明原告姓名及
    如何事情，原告指稱被告庚○○曾謂被告「在班上說話低俗
    」云云，並未提出其他證據以明之，而網頁之內容實難認被
    告庚○○有何妨害名譽之行為。至原告認被告等人係為圖原
    告遭解聘處分乃妨害原告之名譽，構陷原告乙節，惟查經本
    院詢問原告與被告等人有無過節，據其稱：「庚○○當時是
    學校的人事主任，負責學校教師之聘任，我和庚○○曾在會
    議中發生爭執，是與本件無關的事，發生爭執的時間約是91
    、92年間，當時因為我的班級有一位學生患憂鬱症，學校想
    令學生休學，所以有過爭執，第二年我就不能兼任導師。事
    後庚○○看到我，並沒有不愉快的表情，兩人也有交談，影
    響不大。」、「我是89年8 月1 日到學校，乙○○是教務主
    任，比我早一點來學校，很多老師都和乙○○有爭執，我替
    這些老師主持公道，所以爭執更大，譬如曾有一次學生不服
    管教，學生罵主任，主任就罵導師，後來那位導師就離職了
    ，我在會議中曾經嗆姜主任，說當主任不能這樣子，一位導
    師會影響學生的一輩子，同樣的，一位主任會影響導師的一
    輩子。」、「本來我教10個班級化學課，乙○○未經過教評
    會另聘化學老師，後來我只剩下教3 個班級，低於標準時數
    。學校老師有1 百多名，96年6 月初，乙○○針對我一人做
    問卷調查，校長看到問卷調查，就把我和馬來西老師的聘書
    抽走。因為馬來西也得罪乙○○。」、「我和丁○○沒有過
    節，丁○○在學校擔任學務（管學生的品德），他依法受理
    學生誣告性騷擾的事件。這些被告中，我和丁○○比較有說
    話。」、「甲○○是輔導主任，接手學務主任繼續調查，我
    和甲○○間無過節，也沒有什麼往來。」、「己○○是公關
    室主任，我和己○○間沒有過節，也沒有什麼往來。」「沒
    有（指無過節），我和校長沒有什麼互動，因為辦公室分開
    ，所以所有老師都沒有常常互動... 」等語，由原告所言觀
    之，僅被告乙○○與原告有些微之磨擦，其他被告或與原告
    很少互動，或與原告有些許交情，是難以推論被告等人為達
    使原告受解聘之目的，而製作不實之教學反應調查表及訪談
    紀錄，並據以開會，以侵害原告之名譽。至原告主張被告等
    人於96年12月6 日 (原告誤為96.12.2)與97年1 月24日兩次
    於本院96年訴字第1140號債務人異議之訴案件開庭時，亦有
    妨害其名譽之行為云云，但查被告乙○○、庚○○、丙○○
    、己○○、甲○○6 人非該案之當事人，且均未到庭，此亦
    有該2 次庭期之筆錄可稽（392 頁至397 頁）可稽，縱被告
    淡江高中於該案審理中曾提出關於原告之調查報告，此行為
    亦與妨害名譽有間。原告復未能提出其他積極之證據證明被
    告等人有侵害其名譽之故意或過失行為，是難認其主張為真
    實。
五、綜上所述，原告本於民法第184 條、第188 條、第195 條第
    1 項、第272 條規定之規定請求被告賠償或連帶賠償其如聲
    明所示之金額，非有理由，應予駁回。
六、本件事證已臻明確，兩造其餘攻擊防禦方法及所提之證據，
    經本院審酌後認與結果不生影響，爰不一一論述，附此敘明
七、按法院為終局判決時，應依職權為訴訟費用之裁判。為民事
    訴訟法第87條第1 項所明。爰確定本件訴訟費用之金額為36
    ,640 元 。
八、據上論結，原告之訴為無理由，依民事訴訟法第78條，判決
    如主文。
中    華    民    國    97    年    8     月     7    日
                  民事第一庭  法  官  黃小瑩
以上正本證明與原本無異。
如對本判決上訴，應於判決送達後20日內向本院提出上訴狀。
中    華    民    國    97    年    8     月     7    日
                              書記官  陳鳳嬌


司法院資訊處製作；財團法人民間司法改革基金會備份。
